最高法院民事判決　　　　　　九十四年度台上字第二○四三號
　　上　訴　人　譜訊資訊股份有限公司
　　　　　　　　　　　　　5樓.
　　法定代理人　呂紹宏
　　訴訟代理人　劉文崇律師
　　複 代理 人　許寶方律師
　　被 上訴 人　精業股份有限公司
　　法定代理人　黃宗仁
　　訴訟代理人　張世興律師
上列當事人間請求給付貨款事件，上訴人對於中華民國九十三年
四月十九日台灣高等法院第二審判決（九十二年度上字第八一六
號），提起上訴，本院判決如下：
    主  文
上訴駁回。
第三審訴訟費用由上訴人負擔。
    理  由
本件被上訴人主張：上訴人於民國九十年八月三日向伊訂購Ｈ８
０電腦產品一批，貨款總計新台幣（下同）二百六十六萬一千三
百四十五元，有經上訴人簽認之報價單可稽。伊已於九十一年三
月二十九日交貨予上訴人簽收，且先後於同年三月二十九日及同
年四月十九日開立統一發票向上訴人請款，依兩造約定之付款條
件「月結三十日」，上訴人至遲應於同年五月三十一日以前付清
全部貨款，惟上訴人經迭催而未予置理，迄今猶未給付貨款等情
。爰本於買賣契約之法律關係，求為命上訴人給付二百六十六萬
一千三百四十五元，及自民國九十一年六月一日起，加計法定遲
延利息之判決。
上訴人則以：伊於九十年八月三日簽署之報價單，係與被上訴人
共同確認系爭Ｈ８０電腦主機之總價金額，俾便伊向訴外人台灣
奧黛莉股份有限公司（下稱奧黛莉公司）提出報價，以爭取承攬
訴外人奧黛莉公司之電腦主機專案之用，並非兩造間就系爭電腦
主機有買賣意思表示合意之契約。故兩造間就報價單係屬通謀虛
偽意思表示，應屬無效，被上訴人並無請求伊給付貨款之權。縱
認非屬通謀虛偽買賣，本件係屬附停止條件之買賣，以伊通知交
貨為停止條件，伊未曾請求被上訴人交貨，條件即未成就，買賣
契約尚未生效，被上訴人亦不得請求給付貨款等語，資為抗辯。
原審審理結果，以：查上訴人自九十年三月二十一日起，擬承攬
訴外人奧黛莉公司整合各門市之電腦專案，而有建置硬體設備之
需要，故向被上訴人詢價，被上訴人於同年八月三日，由被上訴
人高級業務專員陳怡伸提出總價二百六十六萬一千三百四十五元
（含稅）之報價單予上訴人協理葉玉娟，被上訴人並於九十年八
月十三日，向訴外人聚碩科技股份有限公司（下稱聚碩公司）訂
購Ｈ８０主機，訴外人聚碩公司旋即依約交貨，被上訴人並已付
清貨款；及被上訴人於九十一年三月二十九日、四月二日將Ｈ８
０主機及相關設備送至上訴人營業處所之事實，有被上訴人所提
報價單、出庫單、統一發票在卷可憑，且經證人陳怡伸、葉玉娟
、被上訴人協理阮英彥、古世舜證述屬實，復為兩造所不爭執，
堪信為實在。復參酌當時被上訴人實際負責系爭電腦主機採購與
出賣業務之職員即證人陳怡伸及曾任被上訴人協理阮英彥之證詞
以觀，且系爭報價單既經上訴人協理葉玉娟簽名確認，其於本件
交易衍生糾紛後，因事涉利害，已難以證人葉玉娟之證詞，即遽
認兩造間之契約行為係出於通謀虛偽意思表示。另依系爭報價單
備註欄記載：「1.以上報價有效期限為十五天。2.付款條件為月
結三十日。3.此單待通知交貨」，其下並載有：「客戶訂購簽認
」，故被上訴人向上訴人提出之報價單上所載之價格期限為十五
日，如上訴人無訂購之意思，並無須在報價單上簽認。又本件關
於系爭電腦主機之交易，係分別存在於上訴人與訴外人奧黛莉公
司、被上訴人與上訴人，及被上訴人與訴外人聚碩公司之間，衡
情上訴人如欲向訴外人奧黛莉公司報價，應以上訴人之報價單報
價為準據，被上訴人欲向訴外人聚碩公司購買，則無須經上訴人
之同意，故並無上訴人須在報價單上簽認，始能向訴外人奧黛莉
公司報價或由被上訴人向聚碩公司購買之理。且由證人葉玉娟及
陳怡伸之證詞以觀，可知被上訴人雖因先行向訴外人聚碩公司進
貨而有庫存壓力之問題，要求上訴人與之先行簽立訂單，上訴人
亦因確認可接獲訴外人奧黛莉公司之專案而同意簽立購買。至證
人葉玉娟所稱：陳怡伸表示會將此張報價單向ＩＢＭ公司報備云
云，係指如上訴人無法獲得訴外人奧黛莉公司之訂單，被上訴人
同意與訴外人聚碩公司、ＩＢＭ公司協商由原廠處理系爭電腦主
機，則兩造間確有買賣系爭電腦主機之合意，並非出於通謀虛偽
已明。再依證人陳怡伸之證詞以觀，足認上訴人於九十一年三、
四月間雖未參與訴外人ＩＢＭ公司、太電公司之開會協商，但因
係被上訴人對上訴人承諾與ＩＢＭ等公司洽談協助轉單，被上訴
人亦確由陳怡伸出面與訴外人ＩＢＭ等公司洽談，此為上訴人最
終無法獲得訴外人奧黛莉公司系爭電腦主機建置專案後之處理方
式，尚難認兩造間通謀虛偽買賣。末查，本件依系爭報價單，除
載明產品規格及說明、產品訂價、優惠特價、數量與總價外，並
於備註欄附記「此單待通知交貨」及「付款條件為月結三十日」
等語，顯係由被上訴人移轉系爭電腦主機所有權，而由上訴人交
付價金之所成立之買賣契約。至於系爭電腦主機固可由原廠ＩＢ
Ｍ公司安裝測試，但非謂被上訴人不得為之，已據證人即聚碩公
司業務主任古世舜及被上訴人電腦產品業務處處長陸榮宗證述在
卷。況有關系爭電腦主機之安裝測試，僅屬買賣契約成立後，出
賣人使買受人得以使用之附隨義務，其與「以完成一定工作」之
承攬契約性質尚屬有間，上訴人辯稱系爭契約為承攬契約，並不
可採。至系爭報價單備註欄第三點記載：「此單待通知交貨」，
係屬買賣契約履行期之約定，上訴人辯稱係附伊通知交貨為停止
條件之買賣契約，除忽略被上訴人確已將系爭電腦主機交付予上
訴人外，所辯亦不可採。從而，被上訴人主張上訴人向其購買系
爭Ｈ８０電腦主機並已完成交付，自可採信，上訴人抗辯為通謀
虛偽買賣為無可取。綜上所述，被上訴人本於買賣契約，請求上
訴人給付價金二百六十六萬一千三百四十五元本息，於法有據，
應予准許云云，為其心證之所由得，並說明兩造其餘攻擊防禦方
法不予審酌之理由，爰將第一審所為被上訴人敗訴之判決予以廢
棄，改命上訴人給付被上訴人二百六十六萬一千三百四十五元本
息，於法核無違誤。末查，證人葉玉娟所稱：陳怡伸表示會將此
張報價單向ＩＢＭ公司報備云云，係指如上訴人無法獲得訴外人
奧黛莉公司之訂單，被上訴人同意與訴外人聚碩公司、ＩＢＭ公
司協商由原廠處理系爭電腦主機等情，為原審所合法確定之事實
，縱原審未傳訊證人即ＩＢＭ公司職員沈照文以證明陳怡伸持該
報價單向ＩＢＭ公司作專案報價與價格確認之用，亦不足以影響
本件判斷之結果。又上訴人於九十一年三、四月間雖未參與訴外
人ＩＢＭ公司、太電公司之開會協商，但因係被上訴人對上訴人
承諾與ＩＢＭ等公司洽談協助轉單，被上訴人亦確由陳怡伸出面
與訴外人ＩＢＭ等公司洽談，此為上訴人最終無法獲得訴外人奧
黛莉公司系爭電腦主機建置專案後之處理方式等情，亦為原審所
合法確定之事實，此係兩造成立買賣契約後，被上訴人公司對上
訴人承諾與ＩＢＭ等公司洽談協助轉單之問題，則原審未依上訴
人聲請傳訊證人陳怡伸、沈照文、王智輝、陳德昌等人查明召開
會議之過程，亦不足以影響兩造買賣契約之成立，併予敘明。上
訴論旨，就原審認定事實、取捨證據之職權行使，指摘原判決違
背法令，求予廢棄，非有理由。
據上論結，本件上訴為無理由。依民事訴訟法第四百八十一條、
第四百四十九條第一項、第七十八條，判決如主文。
中　　華　　民　　國　九十四　年　 十一 　月　　十　　日
                      最高法院民事第八庭
                          審判長法官  朱　建　男
                                法官  顏　南　全
                                法官  許　澍　林
                                法官  袁　靜　文
                                法官  鄭　傑　夫
      本件正本證明與原本無異
                                      書  記  官
中　　華　　民　　國　九十四　年　 十一 　月　二十三　日
                                                      Ｑ
